臺灣嘉義地方法院刑事判決
110年度金訴字第161號
公  訴  人  臺灣嘉義地方檢察署檢察官
被      告  戴瑋廷





            周麟  




            張子澔




上列被告因加重詐欺等案件，經檢察官提起公訴（109年度偵字
第7972號），被告於準備程序，就被訴事實為有罪之陳述，經本
院合議庭裁定行簡式審判程序後，判決如下：
    主  文
己○○犯三人以上共同詐欺取財罪，共貳罪，均累犯，各處有期徒
刑壹年貳月。應執行有期徒刑壹年肆月。
甲○犯三人以上共同詐欺取財罪，共貳罪，各處有期徒刑壹年。
應執行有期徒刑壹年貳月。
丁○○犯三人以上共同詐欺取財罪，共參罪，均累犯，各處有期徒
刑壹年參月。應執行有期徒刑壹年陸月。
    犯 罪 事 實
一、丁○○與安麒瑋及身分不詳綽號「奔馳」之人（無證據證明為
    未成年人，下稱「奔馳」）於民國108年8月間共同籌設以對
    我國民眾實施詐術為手段，具有持續性及牟利性之有結構性
    詐欺集團組織（丁○○所涉組織犯罪防制條例部分，業經本院
    109年度訴字第180號判決有罪確定），約定「奔馳」主要負
    責大陸地區之電信詐騙機房，安麒瑋主要負責處理詐欺贓款
    匯至大陸地區事宜，丁○○主要負責招募、指揮領取裝有人頭
    帳戶資料之包裹之「取簿手」、提領詐欺贓款之「車手」，
    丁○○、安麒瑋並互相支援該詐欺集團在臺灣地區所有事宜，
    嗣丁○○、安麒瑋陸續招募己○○、甲○（己○○、甲○所涉組織犯
    罪防制條例部分，業經本院109年度金訴字第84號判決有罪
    確定）、張佑瑋、鄧芳迪、曾宥豪、許嘉豪、柯忠憲、黃昱
    銘、廖仁豪、熊心微、羅家訓、安家欣、蔡雨潼、羅建軒加
    入該詐欺集團，分別擔任取簿手、車手等工作，己○○並擔任
    電腦手，負責測試人頭帳戶金融卡、人頭帳戶金融卡密碼更
    改、操作電腦確認詐騙贓款是否已匯入及通知丁○○可派車手
    提款等相關事宜。
二、己○○、甲○、丁○○即與該詐欺集團中其他不詳成員共同意圖
    為自己不法之所有，基於三人以上共同詐欺及掩飾、隱匿特
    定犯罪所得之去向、所在之犯意聯絡，先由詐欺集團其他不
    詳成員，於附表一編號1所示詐騙時間，以附表一編號1所示
    之詐騙方式，向丙○○詐騙如附表一編號1所示帳戶之存摺及
    金融卡(丙○○所涉詐欺案件，業經臺灣高雄地方檢察署檢察
    官以109年度偵字第12948號不起訴處分)，及於附表一編號2
    所示詐騙時間，以附表一編號2所示之詐騙方式，向乙○○詐
    騙如附表一編號2所示帳戶之金融卡(乙○○所涉詐欺案件，業
    經臺灣桃園地方檢察署檢察官以109年度偵字第14441號不起
    訴處分)，再由丁○○負責指揮並提供車牌號碼000-0000號自
    用小客車，由甲○駕駛前開自用小客車搭載己○○，己○○於附
    表一所示取卡時間、地點，進入超商領取附表一編號1，由
    丙○○所寄送之存摺、金融卡，及附表一編號2，由乙○○所寄
    送之金融卡後，交予丁○○。
三、嗣丁○○與該詐欺集團中其他不詳成員基於共同意圖為自己不
    法之所有，基於三人以上共同詐欺及掩飾、隱匿特定犯罪所
    得之去向、所在之犯意聯絡，由該詐欺集團其他不詳成員，
    於如附表二所示之詐騙時間，以附表二所示之詐騙方式，對
    戊○○為詐騙行為，致戊○○陷於錯誤，將錢分別匯入如附表二
    所示之金融帳戶後，由丁○○指揮如附表二所示之車手許嘉豪
    （許嘉豪涉案部分另由臺灣南投地方檢察署偵查）提領後，
    再將贓款交給丁○○，以此隱匿贓款之手法，製造金錢流向之
    斷點，致無從追查詐欺取財犯罪所得之來源及去向，而隱匿
    犯罪所得。
四、案經丙○○、乙○○、戊○○訴由嘉義市政府警察局移送臺灣嘉義
    地方檢察署檢察官偵查起訴。
    理  由
一、本件被告所犯為死刑、無期徒刑、最輕本刑為3年以上有期
    徒刑以外之罪，且非高等法院管轄第一審之案件，於本院準
    備程序進行中，被告就被訴事實為有罪之陳述(本院卷第152
    頁)，經告知被告簡式審判程序之旨，並聽取公訴人、被告
    之意見後，本院合議庭裁定由受命法官獨任進行簡式審判程
    序，依刑事訴訟法第273條之2、同法第159條第2項規定，不
    適用傳聞法則有關限制證據能力之相關規定，合先敘明。
二、上揭事實，業據被告於本院準備、審理中坦承不諱（本院卷
    第152頁、第170-172頁），核與告訴人丙○○、乙○○、戊○○於
    警詢時指訴情節相符（警卷第20-37頁），並有統一超商嘉
    義國華門市監視器檔案翻拍照片、北榮街路口監視器檔案翻
    拍照片、統一超商嘉賓門市監視器檔案翻拍照片、內政部警
    政署反詐騙諮詢專線紀錄表、LINE對話紀錄翻拍照片、受理
    刑事案件報案三聯單、受理各類案件紀錄表、匯款轉帳交易
    翻拍照片、安泰商業銀行帳戶(帳號00000000000000號)交易
    明細表、新光商業銀行帳戶(帳號0000000000000號)交易明
    細表(警卷第48-76頁、核交卷第59-61頁)在卷可佐，足認被
    告之任意性自白與事實相符，應堪採信。又附表一編號1關
    於詐騙之標的為存摺及金融卡，起訴書原未論及存摺部分，
    然依丙○○之證述，應認此一詐騙標的包括存摺，且此部分與
    原先起訴之部分，具有實質上一罪關係，依刑事訴訟法第26
    7條規定，為起訴效力所及，而在本院審判的範圍內。綜上
    ，本件事證明確，被告犯行洵堪認定，應依法論科。
三、論罪科刑：　　
  ㈠核被告己○○、甲○、丁○○就附表一之行為，均係犯刑法第339
    條之4第1項第2款之3人以上共同詐欺取財罪。被告丁○○就附
    表二之行為，係犯刑法第339條之4第1項第2款之3人以上共
    同詐欺取財罪、洗錢防制法第14條第1項之一般洗錢罪。被
    告丁○○就附表二之犯行，屬一行為同時觸犯3人以上共同詐
    欺取財罪及一般洗錢罪，為想像競合犯，應從一重論以刑法
    第339條之4第1項第2款之3人以上共同犯詐欺取財罪。　
　㈡被告己○○、甲○、丁○○，與不詳詐欺集團成員間就附表一之行
    為，彼此間均有犯意聯絡及行為分擔；被告丁○○與許嘉豪、
    不詳詐欺集團成員間就附表二之行為，彼此間有犯意聯絡及
    行為分擔，均為共同正犯。
　㈢罪數之說明：
　⒈被告丁○○所屬之詐欺集團成員向被害人戊○○實施詐術後，經
    戊○○分次匯款，此種情形係詐欺集團基於同一決意，侵害同
    一法益，且時間及空間上有連貫性，依一般社會健全觀念，
    難以強行分開，在刑法評價上，應視為數個舉動之接續施行
    ，應論以接續犯之一罪。
  ⒉被告己○○、甲○、丁○○就附表一編號1、2之3人以上共同詐欺
    取財罪，及被告丁○○就附表一編號1、2、附表二之3人以上
    共同詐欺取財罪，犯意各別，行為互殊，應予分論併罰。
　㈣刑之加重：
    被告己○○前因不能安全駕駛致公共危險罪案件，經臺灣臺南
    地方法院105年度交簡字第1069號判處有期徒刑4月確定，又
    因違反毒品危害防制條例案件，經本院105年度易字第534號
    判處有期徒刑6月確定；嗣經本院105年度聲字第1062號裁定
    應執行有期徒刑9月，於107年2月8日因徒刑易科罰金執行完
    畢。被告丁○○前因違反毒品危害防制條例案件，經臺灣高等
    法院臺南分院101年度上訴字第794號判處有期徒刑3年8月(
    四罪)，應執行有期徒刑4年，於105年5月4日縮短刑期假釋
    出監，所餘刑期交付保護管束，107年6月5日保護管束期滿
    假釋未經撤銷，其未執行之刑，以已執行論。上情有被告己○○、丁○○之臺灣高等法院被告前案紀錄表各1份在卷可佐。
    被告己○○、丁○○於前案執行完畢5年以內，故意再犯本案有
    期徒刑以上之罪，均為累犯。而被告己○○、丁○○並無應量處
    最低法定刑且無法適用刑法第59條減輕規定之情形，亦無應
    依司法院釋字第775號解釋意旨裁量不予加重最低本刑之適
    用，是本案被告己○○、丁○○所犯之罪，仍應依刑法第47條第
    1項之規定，加重其刑。
   ㈤刑之減輕：　　　
　　按洗錢防制法第16條第2項規定：「犯前2條之罪，在偵查或
    審判中自白者，減輕其刑。」；另想像競合犯之處斷刑，本
    質上係「刑之合併」，其所謂從一重處斷，乃將想像競合犯
    組成之評價上數罪，合併為科刑一罪，其所對應之刑罰，亦
    合併其評價上數罪之數法定刑，而為一個處斷刑。易言之，
    想像競合犯侵害數法益者皆成立犯罪，論罪時必須輕、重罪
    併舉論述，同時宣告所犯各罪名，包括各罪有無加重、減免
    其刑之情形，亦應說明論列，量刑時併衡酌輕罪部分量刑事
    由，評價始為充足，然後依刑法第55條前段規定「從一重處
    斷」，非謂對於其餘各罪可置而不論。因此，法院決定處斷
    刑時，雖以其中最重罪名之法定刑，做為裁量之準據，惟於
    裁量其輕重時，仍應將輕罪合併評價在內(最高法院108年度
    台上字第4405、4408號判決意旨參照)。準此，被告丁○○就
    本案附表二所犯一般洗錢罪，既坦白承認，依洗錢防制法第
    16條第2項規定原均應減輕其刑，惟依前揭說明，其等在本
    案該次犯行應從一重以3人以上共同犯詐欺取財罪論處，故
    揆諸前揭最高法院判決意旨，就其此部分想像競合輕罪得減
    刑部分，應由本院於後述依刑法第57條量刑時一併衡酌該部
    分減輕其刑事由。
  ㈥爰以行為人責任為基礎，並審酌：
　⒈被告己○○於本案擔任附表一犯罪行為之取簿手、電腦手，甲○
    擔任駕車載取簿手之駕駛，於本案詐欺集團擔任之角色單純
    ，層級屬於下層之成員，且附表一被害人所受損害為存摺、
    提款卡，另審酌被告己○○、甲○犯後坦承犯行，並衡酌其等
    於本院自陳之智識程度、職業、家庭經濟狀況等一切情狀。
　⒉被告丁○○與安麒瑋及「奔馳」共同籌設詐欺集團，負責招募
    、指揮「取簿手」、「車手」，於本案詐欺集團層級非低。
    另審酌本案附表一係詐得存摺、提款卡，附表二詐得金額35
    萬元等被害人受害情形，並審酌被告丁○○犯後就附表一、附
    表二之犯行均坦承犯行，其中附表二部分核與洗錢防制法第
    16條第2項自白減刑要件相符，兼衡其於本院自陳之智識程
    度、職業、家庭經濟狀況等一切情狀。
  ⒊本院審酌上情，爰量處被告己○○、甲○、丁○○如主文所示之刑
    ，並分別定應執行之刑如主文所示。  
　㈦不另為無罪諭知：
  ⒈公訴意旨另以：被告丁○○、己○○、甲○就附表一之犯行，係基
    於掩飾、隱匿特定犯罪所得之去向、所在之犯意聯絡，先由
    詐欺集團不詳成員，於附表一所示詐騙時間，以附表一所示
    之詐騙方式，向丙○○、乙○○詐騙金融卡及密碼，再由丁○○負
    責指揮並提供自用小客車，由甲○駕車搭載己○○，於附表一
    所示取卡時間、地點，由己○○進入超商領取後，再交予丁○○
    ，以此方式掩飾特定犯罪所得之本質、來源及去向，同時涉
    犯洗錢防制法第14條第1項之洗錢罪嫌等語。
　⒉洗錢防制法第1條規定：「為防制洗錢，打擊犯罪，健全防制
    洗錢體系，穩定金融秩序，促進金流之透明，強化國際合作
    ，特制定本法。」。該法係在防範及制止因特定犯罪所得之
    不法財物或財產上利益，藉由洗錢行為（例如經由各種金融
    機構或其他交易管道），使其形式上轉換成為合法來源，以
    掩飾或切斷其財產或財產上利益來源與犯罪之關聯性，藉以
    逃避追訴、處罰。故洗錢防制法洗錢罪之成立，除行為人在
    客觀上有掩飾或隱匿因特定犯罪所得財產或財產上利益之具
    體作為外，尚須行為人主觀上具有掩飾或隱匿其財產或利益
    來源與犯罪之關聯性，使其來源形式上合法化，以逃避國家
    追訴、處罰之犯罪意思，始克相當。就附表一之犯罪行為，
    詐欺集團成員向丙○○騙取存摺、提款卡，及向乙○○騙取提款
    卡，僅係以此做為將來詐欺所得款項流進、取出之工具，於
    尚未進一步實施詐欺行為而取得款項之前，既無任何款項進
    出，自無掩飾、隱匿該犯罪所得之本質、來源、去向、所在
    ，或使他人逃避刑事追訴而移轉或變更特定犯罪所得之情事
    ，已難認被告等三人所為係屬洗錢行為，與洗錢防制法第14
    條第1項洗錢罪之構成要件不符，自難以該罪相繩。被告等
    三人此部分本應為無罪之諭知，惟此部分如成立犯罪，與上
    開加重詐欺取財罪之犯行，有想像競合之裁判上一罪關係，
    爰不另為無罪之諭知。
據上論斷，應依刑事訴訟法第273條之1第1項、第299條第1項前
段，洗錢防制法第14條第1項，刑法第11條前段、第28條、第339
條之4第1項第2款、第55條、第47條第1項、第51條第5款，刑法
施行法第1條之1第1項，判決如主文。
本案經檢察官簡靜玉偵查起訴，檢察官徐鈺婷到庭實行公訴。
中　　華　　民　　國　　110 　年　　11　　月　　26　　日
                  刑事第六庭    法　官　林富郎
以上正本證明與原本無異。
如不服本判決應於收受判決後20日內向本院提出上訴書狀，並應
敘述具體理由；其未敘述上訴理由者，應於上訴期間屆滿後20日
內向本院補提理由書（均須按他造當事人之人數附繕本）「切勿
逕送上級法院」。告訴人或被害人如對於本判決不服者，應具備
理由請求檢察官上訴，其上訴期間之計算係以檢察官收受判決正
本之日期為準。
中　　華　　民　　國　　110 　年　　11　　月　　26　　日
                                書記官　陳雪鈴
附錄本案所犯法條全文：
【刑法第339條之4】
犯第339條詐欺罪而有下列情形之一者，處1年以上7年以下有期
徒刑，得併科1百萬元以下罰金：
一、冒用政府機關或公務員名義犯之。
二、三人以上共同犯之。
三、以廣播電視、電子通訊、網際網路或其他媒體等傳播工具，
    對公眾散布而犯之。
前項之未遂犯罰之。

【洗錢防制法第2條】
本法所稱洗錢，指下列行為：
一、意圖掩飾或隱匿特定犯罪所得來源，或使他人逃避刑事追訴
    ，而移轉或變更特定犯罪所得。
二、掩飾或隱匿特定犯罪所得之本質、來源、去向、所在、所有
    權、處分權或其他權益者。
三、收受、持有或使用他人之特定犯罪所得。　
　　
【洗錢防制法第14條】
有第二條各款所列洗錢行為者，處7 年以下有期徒刑，併科新臺
幣5 百萬元以下罰金。
前項之未遂犯罰之。
前二項情形，不得科以超過其特定犯罪所定最重本刑之刑。　　
金。
附表一
編號 詐騙帳戶金融卡持有人 詐騙時間、方式 被詐騙帳戶 取卡時間/地點 共犯（負責角色） 1 丙○○  108年11月11日某時，以假冒協助貸款方式，向丙○○詐騙，致丙○○陷於錯誤，將右列帳戶之存摺、金融卡寄至右列取貨地點 新光商業銀行北高雄分行帳戶(帳號000-0000000000000號)、中華郵政股份有限公司鼎泰郵局帳戶(帳號000-00000000000000號) 108年11月14日9時16分許/統一超商嘉賓門市（嘉義市○○路000號） 車手頭：丁○○（負責指揮、提供車輛BAJ-0129號） 取簿手：己○○（負責至超商取貨）、甲○（負責駕駛車輛搭載取簿手至超商取貨） 2 乙○○  108年11月10日18時，以假冒借款周轉方式，向乙○○詐騙，致乙○○陷於錯誤，將右列帳戶之金融卡寄至右列取卡地點 安泰商業銀行帳戶(帳號000-00000000000000號)、華南商業銀行帳戶(帳號000-000000000000號) 108年11月14日9時7分許/統一超商嘉義國華門市（嘉義市○○街000號） 車手頭：丁○○（負責指揮、提供車輛BAJ-0129號） 取簿手：己○○（負責至超商取卡）、甲○（負責駕駛車輛搭載取簿手至超商取卡） 
附表二
被害人  詐騙時間、方式 匯入時間、帳號、金額 提領車手 共犯(負責角色) 戊○○   108年11月15日某時，以假冒戊○○親友方式，向戊○○詐騙，致戊○○陷於錯誤，分別於右列匯款時間、匯款如右列所示金額至右列帳戶 108年11月15日，分別匯款10萬元、5萬元至乙○○之安泰商業銀行帳戶(帳號000-00000000000000號) 不詳 車手頭：丁○○ 車手：許嘉豪    108年11月15日，分別匯款5萬元、5萬元、5萬元、5萬元至丙○○新光商業銀行北高雄分行帳戶(帳號000-0000000000000號) 許嘉豪提領其中12萬元